【裁判字號】    97,訴,786
【裁判日期】    970917
【裁判案由】    違反毒品危害防制條例
【裁判全文】
臺灣新竹地方法院刑事判決               97年度訴字第786號
公  訴  人  臺灣新竹地方法院檢察署檢察官
被      告  甲○○
上列被告因違反毒品危害防制條例案件，經檢察官提起公訴（97
年度毒偵字第1170號），本院合議庭裁定進行簡式審判程序，並
判決如下：
    主  文
甲○○施用第一級毒品，累犯，處有期徒刑肆月，如易科罰金，
以新臺幣壹仟元折算壹日；又施用第二級毒品，累犯，處有期徒
刑參月，如易科罰金，以新臺幣壹仟元折算壹日。應執行有期徒
刑陸月，如易科罰金，以新臺幣壹仟元折算壹日。
    事  實
一、甲○○前於民國94年間因施用第一、二級毒品案件，經本院
    以94年度訴字第725號判決判處有期徒刑8月、6月、應執行
    有期徒刑1年確定，於96年4月4日假釋出監，同年4月29日假
    釋期滿以已執行完畢論。
二、又其於89年間因施用毒品案件，經本院依聲請以89年度毒聲
    字第2722號裁定送觀察勒戒，因無繼續施用毒品之傾向，於
    90年4月17日執行完畢釋放，並經臺灣新竹地方法院檢察署
    以90年度毒偵字第415號為不起訴處分確定。
三、詎仍不思悔改，另分別基於施用第一級毒品海洛因及第二級
    毒品安非他命之犯意，於97年5月8日晚上9時許，在位於新
    竹縣關西鎮○○○○○路口之「正興加油站」男廁內，以分
    別將第一級毒品海洛置入香菸內、將第二級毒品安非他命置
    入玻璃球內燒烤後吸食煙霧之方式，分別施用第一級毒品海
    洛因、第二級毒品安非他命各1次。嗣甲○○於施用毒品後
    ，在未被有偵查犯罪職權之機關或公務員查知為犯人前，於
    97年5月9日中午12時34分許（起訴書誤載為97年5月12日）
    ，主動到新竹縣政府警察局新埔分局東安派出所，向值班員
    警陳瑜明、蔡俊彬表明自己上開施用毒品之行為及願受裁判
    之意。
四、案經新竹縣政府警察局新埔分局報請臺灣新竹地方法院檢察
    署檢察官偵查起訴。
    理  由
一、本件被告甲○○所犯施用第一、二級毒品罪，非死刑、無期
    徒刑、最輕本刑為3年以上有期刑之罪或屬高等法院管轄第
    一審之案件，其於本院準備程序進行中，就被訴事實先為有
    罪之陳述，本院認為合於刑事訴訟法第273條之1之規定，裁
    定進行簡式審判程序，先予敘明。
二、認定犯罪事實所憑之證據及理由；
（一）被告甲○○於警詢、偵查中、本院準備程序、簡式審理程
      序中所為之自白。
（二）詮昕科技股份有限公司於97年5月26日出具之濫用藥物尿
      液檢驗報告1件及新竹縣政府警察局毒品犯罪嫌疑人尿液
      採驗作業管制紀錄1件：證明被告經採集尿液送驗結果呈
      嗎啡、甲基安非他命陽性反應之事實。
（三）臺灣高等法院被告前案紀錄表1件，證明被告於觀察勒戒
      執行完畢釋放後仍有事實欄所載之施用毒品犯行之事實。
      按毒品危害防制條例將施用毒品之刑事處遇程序，區分為
      「初犯」及「5年內再犯」、「5年後再犯」。依其立法理
      由之說明：「初犯」，經觀察、勒戒或強制戒治後，應為
      不起訴處分或不付審理之裁定；經觀察、勒戒或強制戒治
      執行完畢釋放後，「5年內再犯」者，因其再犯率甚高，
      原實施之觀察、勒戒及強制戒治既已無法收其實效，爰依
      法追訴或裁定交付審理。至於經觀察、勒戒或強制戒治執
      行完畢釋放後，「5年後再犯」者，前所實施之觀察、勒
      戒或強制戒治已足以遮斷其施用毒品之毒癮，為期自新及
      協助其斷除毒癮，仍適用「初犯」規定，先經觀察、勒戒
      或強制戒治之程序。從而依毒品危害防制條例之規定，僅
      限於「初犯」及「5年後再犯」二種情形，始應先經觀察
      、勒戒或強制戒治程序。如被告於5年內已再犯，經依法
      追訴處罰，縱其第3次（或第3次以上）再度施用毒品之時
      間，在初犯經觀察、勒戒或強制戒治執行完畢釋放5年以
      後，已不合於「5年後再犯」之規定，且因已於「5年內再
      犯」，顯見其再犯率甚高，原實施觀察、勒戒或強制戒治
      ，已無法收其實效，即應依毒品危害防制條例第10條處罰
      （最高法院95年度第7次刑事庭會議決議可供參考）。本
      件被告於90年4月17日執行觀察勒戒完畢後5年內，再於94
      年間因施用毒品案件，經本院判處罪刑在案，已如前述，
      亦有上開前案紀錄表1份在卷足憑，是被告本次施用毒品
      案件固於前案觀察勒戒執行完畢釋放後「5年後再犯」，
      然被告已於「5年內」再施用毒品經本院判決有罪確定，
      依上開說明，被告本件施用第一、二級毒品之犯行，仍應
      論罪科刑。綜上所述，被告之自白堪認與事實相符，可以
      採信，本件事證明確，被告犯行已堪認定，應依法論科。
三、論罪科刑之理由：
（一）核被告所為，係犯毒品危害防制條例第10條第1項之施用
      第一級毒品罪暨同條第2項之施用第二級毒品罪。其持有
      海洛因、安非他命之低度行為，應為施用之高度行為所吸
      收，均不另論罪。
（二）其所犯施用第一級毒品罪及施用第二級毒品罪，犯意各別
      ，行為不同，應予分論併罰。
（三）查被告有事實欄一、所載之前科犯行，於96年4月4日假釋
      出監，同年4月29日假釋期滿以已執行完畢論等情，有上
      開前案紀錄表在卷可按，其前受徒刑之執行完畢後，5年
      以內故意再犯有期徒刑以上之罪，為累犯，均應依刑法第
      47條第1項之規定加重其刑。
（四）被告於施用毒品犯行未被發覺前，主動至警局向警員表明
      犯行而自願接受裁判，為被告所陳明，並有警詢筆錄1件
      附卷可稽，均得依刑法第62條前段關於自首之規定，均減
      輕其刑，並均依法先加重後減輕之。
（五）爰審酌被告素行不佳，前曾受觀察勒戒之執行，仍然無法
      戒除毒品，自制力欠佳，施用毒品之次數，所犯為自戕身
      體健康之行為，及犯罪後自首並坦承犯行，態度良好等一
      切情狀，量處如主文所示之刑，並定其應執行之刑及易科
      罰金之折算標準。
四、適用法律：
（一）刑事訴訟法第273條之1第1項、第299條第1項前段。
（二）毒品危害防制條例第10條第1項、第2項。
（三）刑法第11條前段、第47條第1項、第62條前段、第41條第
      1項前段、第51條第5款。
本案經檢察官陳麗芬到庭執行職務。
中    華    民    國    97    年    9     月    17    日
                  刑事第六庭  法  官   魏瑞紅
以上正本證明與原本無異。
如不服本判決應於收受本判決後10日內向本院提出上訴書狀，上
訴書狀應敘述具體理由。上訴書狀未敘述上訴理由者，應於上訴
期間屆滿後20日內補提理由書狀於本院 (均須按他造當事人之人
數附繕本 )「切勿逕送上級法院」。
中    華    民    國    97    年    9     月    17    日
                              書記官   吳月華
附錄論罪科刑法條：
毒品危害防制條例第10條
施用第一級毒品者，處 6 月以上 5 年以下有期徒刑。
施用第二級毒品者，處3年以下有期徒刑。


司法院資訊處製作；財團法人民間司法改革基金會備份。
